臺灣高等法院高雄分院刑事判決　　　　 94年度上易字第229號
上　訴　人　臺灣高雄地方法院檢察署檢察官
被　　　告　甲○○
上列上訴人因被告違反毒品危害防制條例案件，不服臺灣高雄地
方法院93年度易字第1724號中華民國94年2 月25日第一審判決（
起訴案號：臺灣高雄地方法院檢察署93年度毒偵字第6037號），
提起上訴，本院判決如下：
    主  文
原判決撤銷。
甲○○施用第二級毒品，處有期徒刑參月，如易科罰金，以參佰
元折算壹日。
    事  實
一、甲○○曾因施用毒品案件，經臺灣高雄地方法院以91年度毒
    聲字第1860號裁定觀察、勒戒後，又因有繼續施用毒品傾向
    ，再經該院以91年度毒聲字第2440號裁定令入戒治處所施以
    強制戒治1 年，於民國 (下同)93 年2 月18日強制戒治期滿
    執行完畢，並由臺灣高雄地方法院檢察署檢察官以93年戒毒
    偵字第240 號為不起訴處分確定在案。詎甲○○猶未能戒絕
    毒癮，明知甲基安非他命係毒品危害防制條例所明定之第二
    級毒品，不得持有、施用，仍基於施用第二級毒品之犯意，
    於前揭強制戒治完畢釋放後5 年內之93年8 月5 日凌晨4 時
    許採尿之時起回溯24小時內某時（扣除公權力拘束期間），
    在不詳處所，以不明方法，施用第二級毒品甲基安非他命及
    MDMA1 次。嗣於同月4 日晚上11時50分許，在高雄縣林園鄉
    ○○村○○路51巷9 弄11號友人顏國輝住處，為警執行搜索
    時，同意採尿送驗而查獲。
二、案經高雄市政府警察局新興分局報請臺灣高雄地方法院檢察
    署檢察官偵查起訴。
    理  由
壹、程序方面
一、按被告以外之人於審判外之書面陳述，依刑事訴訟法第159
    條第1 項規定，除法律另有規定者外，固不得作為證據。惟
    下列文書，則得為證據：1.除顯有不可信之情況外，公務員
    職務上製作之紀錄文書、證明文書。2.除顯有不可信之情況
    外，從事業務之人於業務上或通常業務過程所須製作之紀錄
    文書、證明文書。3.除前2 款之情形外，其他於可信之特別
    情況下所製作之文書，亦得為證據；又被告以外之人於審判
    外之陳述，雖不符刑事訴訟法第159 條之1 至第159 條之4
    之規定，而經當事人於審判程序同意作為證據，法院審酌該
    言詞陳述或書面陳述作成時之情況，認為適當者，亦得為證
    據，其於法院調查證據時，知有第159 條第1 項不得為證據
    之情形，而未於言詞辯論終結前聲明異議者，視為有前項之
    同意，刑事訴訟法第159 條之4 、第159 條之5 分別定有明
    文。查卷附高雄市政府警察偵辦毒品案件嫌疑人尿液採證代
    碼對照表 (警詢卷第9 頁)、 凱旋醫院濫用藥物尿液檢驗報
    告影本 (警詢卷第10頁)各1份，雖均係被告以外之人於審判
    外所為之書面陳述，屬於傳聞證據，且係針對個案而制作，
    亦非公務員職務上製作，經常處於可受公開檢查之狀態，設
    有錯誤，甚易發現而予及時糾正之紀錄文書或證明文書，或
    從事業務之人於業務上或通常業務過程不間斷、有規律而準
    確之記載而製作之紀錄文書、證明文書（刑事訴訟法第159
    條之4 立法理由參照）；亦非與前述公務員職務上製作之紀
    錄文書、證明文書或與從事業務之人於業務上或通常業務過
    程所須製作之紀錄文書、證明文書具有同等程度可信性之文
    書，然因公訴人、被告於審判程序中均未對此聲明異議，乃
    視為同意作為證據，本院審酌上開文書作成之形式，均無瑕
    疵、與待證事實具有關連性等情況，認為適當，應認依刑事
    訴訟法第159 條之5 第1 項之規定，得為證據，而有證據能
    力。
二、卷附高雄醫學大學附設中和紀念醫院（下簡稱高醫）出具之
    檢驗報告1 份 (原審卷第20頁)， 性質上雖係被告以外之人
    於審判外所為之書面陳述，屬於傳聞證據，然此乃原審審理
    時，依刑事訴訟法第208 條第1 項之規定，囑託高醫鑑定，
    該院依刑事訴訟法第208 條第1 項準用同法第206 條第1 項
    規定所出具之書面鑑定報告，有臺灣高雄地方法院尿液送驗
    單1 份附卷可參（參見原審卷第19頁），應屬刑事訴訴法第
    159 條第1 項「被告以外之人於審判外之言詞或書面陳述，
    除法律有規定者外，不得作為證據」規定，所稱「法律有規
    定者」之情形，應有證據能力。
貳、實體方面：
一、訊據上訴人即被告甲○○（下稱被告）矢口否認有何施用第
    二級毒品甲基安非他命及MDMA犯行，辯稱：伊是載阿強買東
    西給他女友吃，不認識在上開處所之人，自不起訴後均未再
    吸食毒品云云。惟查：
(一)被告於上揭時地為警查獲後所採集之尿液，經警送請高雄市
    立凱旋醫院以酵素免疫法 (EIA)及氣相層析質譜儀法(GC/MS
     )檢驗結果，甲基安非他命、MDMA均呈陽性反應，且其尿中
    濃度均大於2000ng/ml ，有該院93年8 月23日00000000號濫
    用藥物尿液檢驗報告及高雄市政府警察局新興分局偵辦毒品
    案件嫌疑人尿液採證代碼對照表各1 紙附卷可稽，又甲基安
    非他命經口服投與後，約70% 於24小時內可自尿液中排出，
    而尿液內含甲基安非他命成分之檢出，與投與安非他命的量
    、個人體質、檢驗儀器之精密度有關，通常採尿化驗是否呈
    陽性反應，應以投與後24小時內所採者為宜，此有行政院衛
    生署藥物食品檢驗局（80）藥檢壹字第4529號函可憑。而目
    前國內檢驗毒品之方法，係以氣相層析質譜儀分析法（即GC
    /MS）之 精確度最高，以此方法進行確認者，均不致產生偽
    陽性反應；又依據Clarke's Iso lation and Identificati
    on of Drugs 第2 版記載，甲基安非他命之半衰期大約為9
    小時，而甲基安非他命服用後於24小時內約有70% 排泄於尿
    液中；另依據Disposition of Toxic Drugs and Chemicals
    in Man第5 版中記載，MDMA之半衰期為7.6 小時，而服用MD
    MA3 天內約有65% 以原態及70% 以MDA 形態排洩於尿液中，
    而其於尿液中排除最長時效，受施用劑量、施用方式、個人
    體質及其代謝情況等因素有關，因個案而異，一般可檢出甲
    基安非他命1 至5 天，MDMA1 至4 天，此亦經行政院衛生署
    管制藥品管理局於91年10月3 日管檢字第110436號函示明確
     (行政院衛生署管制藥品管理局印行之濫用藥物檢驗相關解
    釋彙編第153 頁)。 是被告所採取之尿液既經上開醫院以氣
    相層析質譜儀法（GC/MS）作 藥物及其代謝產物之定性及定
    量分析，顯不會有偽陽性反應產生，其檢驗結果既呈甲基安
    非他命、MDMA陽性反應，顯見被告確曾在前揭警方採尿時點
    回溯24小時內施用第二級毒品甲基安非他命及MDMA甚明，被
    告空言否認施用毒品，顯係卸責之詞，不足採信。
(二)原審於審理中再將被告上揭尿液送請高醫，以上開酵素免疫
    分析法及氣相層析質譜儀法複驗之結果，甲基安非他命、MD
    MA雖經判定為陰性反應，固有該院93年12月21日編號0000－
    000 號濫用藥物尿液檢驗報告1 份在卷 (見原審卷第20頁)
    ，並敘明係因尿中甲基安非他命陽性判定標準為甲基安非他
    命濃度大於等於500ng/ml，且安非他命濃度大於等於200ng/
    ml。本件之安非他命濃度為156n g/ml ，小於200ng/ml，故
    判陰性結果。 (見原審卷第46頁)。 該院於本院審理中復函
    覆本院稱：MDMA之結構與甲基安非他命相近，其衰減比率應
    相似，又甲基安非他命第1 次檢驗為大於2000ng/ml ，歷經
    4 個月衰減至2216ng/ml ，故MDMA於第2 次不再被驗出，與
    檢體保存方式應無直接關係等語 (見本院卷第41頁)。 然查
    ： (1)行政院衛生署所制定之「濫用藥物尿液檢驗作業準則
    」第18條固定有尿液中所含甲基安非他命及安非他命濃度 (
    即閾值）須達上開標準，始得判定為甲基安非他命陽性，MD
    MA達500ng/ml即判定為陽性。惟該作業準則第20條更定有：
    司法案件之濫用藥物尿液，必要時得採用最低可定量濃度 (
    高醫所採甲基安非他命、MDMA均為80ng/ml ，見本院卷第34
    頁）為閾值，不受第18條限制之明文。是判定甲基安非他命
    、MDMA陽性之標準顯非一端甚明。如採此標準，即使依高醫
    所檢出被告尿中甲基安非他命高達2216ng/ml 且安非他命高
    達156ng/ml，均遠高於80ng/ml ，仍應判為陽性反應。又尿
    液檢驗結果判定陰性者，亦僅表示尿液中尿液濃度低於閾值
    或未檢出，不完全表示未曾服用該藥物 (前經行政院衛生署
    管制藥品管理局以90年9 月13日管檢字第98064 號函示在案
     )，故高醫上開檢驗結果被告尿中安非他命濃度為未達200n
    g/ml( 僅156ng/ml) ，尚難執為被告未施用第二級毒品甲基
    安非他命已明。 (2)尿液中毒品濃度會隨保存環境溫度之高
    低及保存時間之長短而受影響，一般而言，除以冷凍方式保
    存，尿液中毒品濃度可不受影響外，於室溫下保存，其含毒
    量均會隨保存期間之延長，而有某程度之遞減（參法務部調
    查局編印，科技鑑識問題解析彙編，90年5 月，第14頁）。
    參諸上開濫用藥物尿液檢驗作業準則，對於檢驗機構收受尿
    液檢體後，分別定有: 應以低於攝氏6 度（第8 條）；陽性
    尿液檢體，應保存於低於攝氏零下20度之冷凍櫃（第9 條第
    3 項）；供複驗之尿液檢體並應保存於低於攝氏零下20度之
    冷凍櫃（第10條）等規定，益見尿液檢體確會因保存溫度不
    佳、時間過久，而使尿中毒品濃度隨之遞減甚明。是上開高
    醫函中所稱與保存方式無直接關係云云，應非可盡信。又甲
    基安非他命半衰期大約為9 小時，MDMA之半衰期為7.6 小時
    1 節，已如上述；而本件尿液係儲存於臺灣高雄地方法院檢
    察署贓物庫，該贓物庫並無冰存設備，係存放於地下室置物
    架上，亦有該署94年6 月8 日雄檢博物字第33706 號函附卷
    可按（見本院卷第27頁），其毒品含量因檢體保存環境未盡
    完善，顯已有遞減可能；加以高醫為上開檢驗時（93年12月
    21日），距採尿時之93年8 月5 日已逾4 月，依其毒品半衰
    期觀之，即使尿中未能檢出高於上開作業準則第18條要求之
    毒品濃度，應仍屬正常之結果。故本件尿液於高醫檢驗後，
    安非他命濃度衰減至156ng/ml，且未驗出MDMA成分，然依上
    揭說明，尚難僅以上開2 家醫院檢驗結果不同，即據為否定
    以新鮮尿液且相同檢驗方式之凱旋醫院檢驗結果。是本件高
    醫之上開檢驗結果，尚不得採為被告有利之認定。
二、按強制戒治執行完畢釋放後，5 年內再犯毒品危害防制條例
    第10條之罪者，檢察官應依法追訴，毒品危害防制條例第23
    條第2 項定有明文。被告前因施用毒品案件，經臺灣高雄地
    方法院以91年度毒聲字第1860號裁定觀察、勒戒後，又因有
    繼續施用毒品傾向，再經該院以91年度毒聲字第2440號裁定
    令入戒治處所施以強制戒治1 年。於93年2 月18日強制戒治
    期滿執行完畢，並由臺灣高雄地方法院檢察署檢察官以93年
    戒毒偵字第240 號為不起訴處分確定之事實，有臺灣高等法
    院被告前案紀錄表及臺灣高雄地方法院檢察署刑案資料查註
    紀錄表各乙份存卷可查，是被告於上揭強制戒治執行完畢釋
    放後，5 年內再犯本件施用毒品之罪，自應依法論科。
三、查甲基安非他命、MDMA同屬毒品危害防制條例第2 條第2 項
    第2款所明定之第二級毒品。被告施用甲基安非他命、MDMA
    之所為，核係犯毒品危害防制條例第10條第2 項之施用第二
    級毒品罪。被告持有第二級毒品甲基安非他命後進而施用，
    其持有第二級毒品之低度行為，應為施用第二級毒品之高度
    行為所吸收，不另論罪。又被告雖施用甲基安非他命及MDMA
    ，惟因二者同屬安非他命類之第二級毒品，僅成立施用第二
    級毒品之一罪。
四、原審判決未詳為推求，遽為無罪之判決，尚有未洽。檢察官
    執此聲明上訴，指摘原判決不當，為有理由，應由本院將原
    判決撤銷改判。審酌被告已曾因施用毒品遭觀察勒戒及強制
    戒治完畢之紀錄，仍不能體認毒品戕害身心之嚴重性而遠離
    毒品，竟再施用甲基安非他命及MDMA二種毒品，顯見其不思
    悔改，自制力及意志力均屬不佳，事後又否認犯行，態度不
    佳，本應重懲，惟念其尚非連續施用之成癮性吸毒者，且施
    用毒品本質上係屬自我戕害行為，並未對社會或他人造成直
    接危害等一切情狀，爰量處如主文第2 項所示之刑，並諭知
    如易科罰金，以300 元折算1 日之折算標準。
據上論結，應依刑事訴訟法第369 條第1 項前段、第364 條、第
299 條第1 項前段，毒品危害防制條例第10條第2 項、刑法第11
條、第41條第1 項前段、罰金罰鍰提高標準條例第2 條，判決如
主文。
本案經檢察官許月雲到庭執行職務。
中　　華　　民　　國　　94　　年　　9 　　月　　14　　日
                  刑事第四庭    審判長法  官 蕭權閔
                                      法  官 陳吉雄
                                      法  官 林水城
以上正本證明與原本無異。
本判決不得上訴。
中　　華　　民　　國　　94　　年　　9 　　月　　14　　日
　　　　　　　　　　　　　　　　　　　書記官 吳新貞
附錄本件判決論罪科刑法條：
毒品危害防制條例第10條第2 項
施用第二級毒品者，處3 年以下有期徒刑。
